臺北高等行政法院判決
　　　　　　　　　　　　　　　　　　 93年度再字第00032號
再 審 原告　吉仕企業股份有限公司
代　表　人　甲○○
訴訟代理人　黃旭田　律師
訴訟代理人　李志苔(會計師)住台北市○○路○段141號10樓
再 審 被告　財政部臺灣省北區國稅局
代　表　人　許虞哲（局長）住同上
訴訟代理人　乙○○
上列當事人間因營業稅法事件，再審原告對最高行政法院中華民
國93年3月18日93年度判字第283號與本院中華民國91年12月25日
90 年度訴字第6690號確定判決提起再審之訴，本院就其中有關
「行政訴訟法第273條第1項第13款及第14款」部分判決如下︰
    主  文
再審原告再審之訴（即「依行政訴訟法第273條第1項第13款主張
『發現未經斟酌之證物』」與「依行政訴訟法第273條第1項第14
款主張『原（確定）判決就足以影響於判決之重要證物漏未斟酌
』」等二部分之訴）駁回。
再審訴訟費用由再審原告負擔。
    理  由
壹、法院對再審構成要件之審理程序及其處理的相關說明：
  一按當事人對於行政法院之判決，提起再審之訴，須有行政訴
    訟法第273條、第274條所定情形之一者，方得為之。且須遵
    守法定不變期間之限制。另提起再審之訴，應於訴狀內表明
    再審理由及關於再審理由之證據，行政訴訟法第277條第1項
    第4款亦規定甚明，如未表明者，無庸命其補正（最高行政
    法院67年判字第738號判例參照）。因此如果再審起訴不符
    法定程序與程式要件者，其起訴即非合法者，法院勿庸命其
    補正，應逕以起訴不合法為由，依行政訴訟法第278條第1項
    之規定裁定駁回之。
  二而有關「再審理由」之審查，當事人必須指明確定判決有如
    何合於法定再審事由之具體情事始為相當，倘未依法表明，
    則其再審之訴即非合法。又當事人主張之具體事由與再審之
    訴構成要件全然不符者亦同。而一旦經法院審查結果，認定
    再審原告主張之再審事由外觀上不符合行政訴訟法第273條
    、第274條所定之再審構成要件事由者，則依行政訴訟法第
    278 條第2項之規定，法院得以再審之訴顯無理由，不經言
    詞辯論，直接以判決駁回之。
貳、而本件再審原告提起本件再審之訴，其對再審事由之具體主
    張內容如下所載：
  一按前開二確定終局判決係認定再審原告有以下之逃漏營業稅
    違章事實存在，而對之補稅課罰。
    (一)再審原告為加值型及非加值型營業稅法所規範之營業人。
    (二)而再審原告在82年11月及12月之稅捐週期內，沒有向瑜得
      實業股份有限公司（下稱瑜得公司）進貨事實存在。
    (三)但再審原告在該稅捐週期內卻取得瑜得公司開立之統一發
      票8紙，銷售金額共計7,141,904元，銷售稅額則為357,09
      6元。
    (四)再審原告並持上開8張統一發票作為進項憑證，而在該稅
      捐週期內申報扣抵銷項稅額，而生逃漏營業稅357,096元
      之漏稅違章結果。
  二再審原告則認為上開二確定判決有關違章事實認定有誤（因
    為其與瑜得公司間在該稅捐週期內確有交易事實發生，所以
    再審原告確實有向瑜得公司進貨，前開進項憑證為真正）。
    而造成原確定判斷事實認定錯誤，與以下之二項再審理事由
    間有直接之關係，如果法院依此二項再審事由重開審判程序
    ，即可為再審原告無漏稅違章行為之認定。
    (一)再審原告發現有如下未經斟酌（且如經斟酌可受較有利益
      裁判）之證物，而此項證物如經斟酌，即可確定上開確定
      判決事實認定有誤。
      1.台灣高等法院91年度上更(一)字第1003號刑事判決；
        在該判決中刑事法院認定瑜得公司負責人沈麗明沒有虛
        開銷項統一發票之違章行為存在，如果沈麗明所負責之
        瑜得公司沒有虛開統一發票之行為，再審原告公司自然
        也不會有對應之取得瑜得公司虛偽進項憑證漏稅行為存
        在。
      2.再審原告並引用上開刑事判決書所載之理由，謂上開二
        確定判決沒有查明再審原告公司與瑜得公司之香港公司
        往來情形，而謂採證違法云云。且稱證人李志苔曾為有
        利再審原告之證述。
      3.再審原告又謂其曾於85年12月6日出具說明書，對進貨
        經過提出完整之說明，依說明書所載：
        (1)上開進貨主要是取得瑜得公司之勞務服務（介紹客戶
          向再審原告買貨），而由再審原告支付佣金予瑜得公
          司。
        (2)瑜得公司開立統一發票所載之銷售額7,141,904元與
          再審原告申報佣金支出3,604,761元之差額3,537,143
          元可分為二塊來說明：
          其中2,538,871元部分是因為再審原告佣金支付方
            式為，交予再審原告之股東，再由股東依瑜得公司
            之指示，結匯予瑜得公司之外國往來廠商（所以本
            來沒有開立統一發票）。後來因為瑜得公司因制作
            財務報表之需，而補開統一發票予再審原告。
          另外998,272元則是因為瑜得公司仲介之客戶有取
            銷訂單等情形，因雙方有爭執以致未辨理銷貨退回
            及折讓。
      4.另外再審原告86年1月9日及86年2月2日函亦可為此證物
        。
    (二)再審原告發現上開二確定判決有以下足以影響於判決之重
      要證物漏未斟酌。
      1.被告機關謂再審原告將上開取自瑜得公司之虛偽統一發
        票列報為當年度之原料成本。但由再審原告公司尚未開
        封之帳冊憑證顯示，有關再審原告之營業成本早已取得
        非瑜得公司開立之統一發票，截至82年12月31日取得統
        一發票而入帳者為期末存貨2,438,229元。此項證物再
        審原告曾在上開本院確定判決準備程序中提出供承審法
        官查驗，但未獲置理。
      2.至於再審原告當期期末存貨3,438,229元未取得統一發
        票而入帳一節，則係因再審原告早期創業維艱，當時向
        供應塑膠原料之台灣塑膠公司需有房地產擔保，而時有
        供不應求情形，再審原告因無房地產作為擔保，致向黑
        市進貨，無法取得憑證情形，而須取得統一發票始得申
        報營業成本，導致期末存貨帳上為零。此時為平衡帳載
        ，而將次年年初之進貨提早入帳，但次年均已轉正，並
        未虛列當期原料成本。
參、但本院認為，在上開審查標準下，應認本件再審原告主張內
    容客觀上核與行政訴訟法第273條第1項第13款、第14款所定
    之再審事由不符，是其以上二部分件再審之訴顯無理由，應
    逕以判決駁回之。茲說明如下：
  一有關行政訴訟法第273條第1項第13款所定「發現未經斟酌（
    且斟酌結果足以使其可受較有利益裁判）之證物」事由部分
    ：
    (一)按所謂「發現未經斟酌，且一旦斟酌結果即可受較有利益
      裁判之證物」，乃是指在原確定判決審理終結前，該項證
      物（限於物證及書證，但不包括人證在內）已存在，因當
      事人不知有此證物存在，且此項證物對原確定判決之判斷
      結論具有「重要性」，一旦被斟酌，即可改變原來確定判
      決之判斷結論而言。
      【註】：由於事實認定為第一審之職權，而最高行政法院
              是以第一審認定之客觀事實作出法律判斷，因此
              所謂「足以影響於判決之重要證物」必須在第一
              審審理時已提出。
    (二)然而本件再審原告所指事後發現之「未經斟酌之證物」，
      或屬早在原確定判決審理以前即為再審原告所知悉，且可
      以提出者，或屬「即使加以斟酌，仍不足以使再審原告受
      較原確定判決為有利之裁判」之證物。均不符合上開再審
      事由之構成要件，茲說明如下：
      1.上開台灣高等法院91年度上更(一)字第1003號刑事判決
        之所認定瑜得公司負責人沈麗明無罪，其理由是因為「
        不確定瑜得公司上開虛偽開立銷項統一發票之違章行為
        是否為沈麗明所為者」，而非否認「瑜得公司虛偽開立
        銷項統一發票」之事實。
      2.至於再審原告引用上開刑事判決書所載之文字，屬於檢
        察官對第一審無罪判決之指摘，不是一個「證據資料」
        ，更不是「證物」。
      3.而人證李志苔之證詞，不是「證物」。
      4.至於再審原告之85年12月6日說明書與86年1月9日及86
        年2月2日函等證物既為再審原告所制作，則在前開確定
        判決言詞辯論終結以前，原告早已知悉，且可以隨時提
        出，亦不符合上開「發見未經斟酌新證物」之要件。
    (三)是以本件再審原告所主張之此部分再審事由，實質上不符
      法定之再審事由要件，是其此部分再審聲請顯無理由。
  二有關行政訴訟法第273條第1項第14款所定「就足以影響於判
    決之重要證物漏未斟酌」事由部分。
    (一)按所謂「就足以影響於判決之重要證物漏未斟酌」，乃是
      指當事人之一方已提出訴訟程序中此項重要之證物（不包
      括人證在內，且在本案中應指「再審原告已在第一審中提
      出，又在上訴答辯狀中表明此項證物」之情形而言），而
      法院在判決理由中卻未予斟酌。且此項證物一旦被審酌，
      即可改變判決之判斷結論。
    (二)然而本件再審原告所指漏未審酌之「證物」（即該公司之
      營業成本或存貨帳證資料），即使加以斟酌，仍不足以立
      即改變原確定判決之結論，因為：
      1.固然營業稅制與所得稅制有相互勾稽之作用，但是二者
        畢竟是不同之稅制，稅捐財與稅捐客體均不相同（「營
        業稅之稅捐財為「所得之花費」，稅捐客體則為「銷售
        」；但所得稅法之稅捐財與稅捐客體均為「所得」）。
        而在稅捐稽徵實務上比較具有勾稽功能者，事實上是銷
        項之營業額部分，而不是進項之營業成本與營業費用部
        分。
      2.何況再審原告自己也承認其營業成本或存貨帳本身有異
        常，且其在營利事業所得稅中所申報之營業費用與取自
        瑜得公司之8張統一發票合計之銷售額不符（見再審原
        告上開行政訴訟法第273條第1項第13款再審事由所述）
        ，由此可知其本案中再審原告是否逃漏營業稅，應與其
        所得稅之申報內容無涉。
      3.從而本院認為再審原告上開所引用之證物實與本案原確
        定判決之事實認定間不具直接之關連性，因此該證據資
        料即使被斟酌，也不會立即直接改變判決之判斷結論。
    (三)是以本件再審原告所主張之此部分再審事由，實質上不符
      法定之再審事由要件，是其此部分再審聲請顯無理由。
肆、總結以上所述，再審原告以上二部分再審訴訟之請求顯無理
    由，本院爰不經言詞辯論，逕以判決駁回之。
伍、依行政訴訟法第278條第2項、第98條第3項前段判決如主文
    。
中　　華　　民　　國　　94　　年　 　5　　月　 25  　 日
                        第五庭審判長  法  官  張瓊文
                                      法  官  黃清光
                                      法  官  帥嘉寶
上為正本係照原本作成。
如不服本判決，應於送達後20日內，向本院提出上訴狀並表明上
訴理由，如於本判決宣示後送達前提起上訴者，應於判決送達後
20日內補提上訴理由書（須按他造人數附繕本）。
中　　華　　民　　國　　94　　年　 　5　　月　 25  　 日
         　　　　　　　    　         書記官  蘇亞珍
